【裁判字號】    99,交聲,2688
【裁判日期】    991110
【裁判案由】    聲明異議
【裁判全文】
臺灣高雄地方法院交通事件裁定        99年度交聲字第2688號
原處分機關  高雄市政府交通局
異  議  人
即受處分人  甲○○○○ ○○○.
上列異議人即受處分人因違反道路交通管理處罰條例案件，對於
高雄市政府交通局民國99年9 月6 日所為之裁決（高市交裁字第
裁32-B00000000 號），聲明異議，本院裁定如下：
    主  文
異議駁回。
    理  由
一、原處分意旨略以：異議人即受處分人甲○○○○ ○○○○○○ ○○○○○（
    中文譯名：夏愛迪）於民國99年2 月27日3 時54分許，騎乘
    車牌號碼YDY-230 號重型機車，行經高雄市○○路與明華路
    路口時，為警舉發有「汽車駕駛人酒精濃度超過規定標準（
    0.25-0.4）」之交通違規事實，而依道路交通管理處罰條例
    第35條第1 項第1 款、第67條規定，於99年9 月6 日以高市
    交裁字第裁32-B00000000號裁決書裁處異議人罰鍰新臺幣（
    下同）15,000元，自同日起1 年內不得考領駕駛執照，並應
    參加道路交通安全講習等語。
二、異議意旨略以：異議人雖有於99年2 月27日2 時許，騎乘車
    牌號碼YDY-230 號機車，在高雄市○○路與富國路口，與車
    牌號碼6562-QL 自小客車擦撞，惟嗣經警方依公共危險罪移
    送地檢署，業經承辦檢察官認被告查獲當時並無語無倫次、
    言語含糊不清、意識模糊、呆滯木僵、多話咆哮、嘔吐暈眩
    等足以影響駕駛能力之酒醉情狀，且發生交通事故之原因多
    端，難認車禍之發生，係異議人不能安全駕駛機車所致，故
    予以不起訴處分，被告同一行為既經檢察官為不起訴處分確
    定，當亦無違反道路交通管理處罰條例可言，爰聲明異議，
    請求撤銷原處分云云。
三、按汽車駕駛人飲用酒類或其他類似物後其吐氣所含酒精濃度
    超過每公升0.25毫克或血液中酒精濃度超過百分之0.05以上
    者，不得駕車；經測試檢定酒精濃度超過規定標準者，處15
    ,000元以上60,000元以下罰鍰，並當場移置保管其車輛及吊
    扣其駕駛執照1 年；汽車駕駛人違反本條例規定，應受吊扣
    駕駛執照處分，於汽車駕駛人係無駕駛執照駕車者，在所規
    定最長吊扣期間內，不得考領駕駛執照。又汽車駕駛人，有
    第35條第1 項規定之情形者，應接受道路交通安全講習，道
    路交通安全規則第114 條第2 款、道路交通管理處罰條例第
    35條第1 項第1 款、第67條第6 項、第24條第1 項第2 款分
    別定有明文。且該條例所指之「汽車」，乃包括機器腳踏車
    ，同條例第3 條第8 款亦有明文。
四、次按一行為同時觸犯刑事法律及違反行政法上義務規定者，
    依刑事法律處罰之。但其行為應處以其他種類行政罰或得沒
    入之物而未經法院宣告沒收者，亦得裁處之。前項行為如經
    不起訴處分或為無罪、免訴、不受理、不付審理之裁判確定
    者，得依違反行政法上義務規定裁處之，為行政罰法第26條
    所明揭。準此以言，同時觸犯刑事法律及違反行政法上義務
    規定之行為，倘經檢察官為不起訴處分確定者，即無一事二
    罰之疑慮，得逕依違反行政法上義務之規定為行政裁處，先
    予敘明。
五、經查：
  (一)異議人於99年2 月27日凌晨0 時至2 時許，與友人飲用威士
    忌2 杯後，騎乘車號YDY-230 號重型機車，在高雄市○○路
    與明華路口，與由邱垂欣所駕駛、車牌號碼6562-QL 之自小
    客車發生擦撞，嗣經警方到場處理，於同日凌晨3 時54分許
    ，測得其呼氣酒精濃度達每公升0.36毫克，超過道路交通安
    全規則第114 條第2 款所定每公升0.25毫克之標準，遂掣單
    舉發之事實，為異議人所不爭執，並有呼氣酒精濃度測定單
    、高雄市政府警察局99年2 月27日高市警交字第B00000000
    號舉發違反道路交通管理事件通知單各1 紙在卷可稽，且經
    本院依職權調閱臺灣高雄地方法院檢察署99年度偵字第7451
    號偵查卷宗核閱屬實，是異議人有酒後駕車且呼氣酒精濃度
    逾道路交通安全規則第114 條第2 款所定標準之情事，至堪
    認定。
  (二)異議人因本案涉犯之公共危險案件，固經臺灣高雄地方法院
    檢察署檢察官以無積極證據證明異議人酒後已達不能安全駕
    駛之程度，與刑法第185 條之3 不能安全駕駛動力交通工具
    罪之構成要件未合，認其罪嫌不足，而於99年3 月26日以99
    年度偵字第7451號為不起訴處分確定在案，有該不起訴處分
    書影本、臺灣高等法院被告前案紀錄表附卷可稽，惟查道路
    交通管理處罰條例第35條第1 項第1 款及道路交通安全規則
    第114 條第2 款規定，乃行政機關為達防堵酒醉駕車致生公
    眾危險之行政目的，所為之規範，並無如刑法185 條之3 尚
    須駕駛人「達不能安全駕駛」之要件，換言之，一旦駕駛人
    有酒後駕車之情形，且其呼氣酒精濃度超逾法定標準，即應
    依法加以裁罰。是本件異議人酒後駕車時，縱未達「不能安
    全駕駛」之程度，仍無礙於其經測試檢定酒精濃度超過規定
    標準之認定，故本件異議人酒後駕車之行為，雖不該當刑法
    第185 條之3 之罪，然已違反行政法上之義務，仍應科處行
    政罰，異議人執檢察官業為不起訴處分一情，請求撤銷原處
    分，自屬無據。再異議人前揭酒後駕車行為既經不起訴處分
    確定，揆諸上開說明，即無刑事處罰優先、一事不二罰之顧
    慮，自得逕依違反行政法上義務之規定裁處之。
六、從而，原處分機關以異議人有上開違規事實，依道路交通管
    理處罰條例第35條第1 項第1 款、第67條第6 項、第24條第
    1 項第2 款、違反道路交通管理事件統一裁罰基準表，裁處
    罰鍰15,000元，自99年9 月6 日起1 年內不得考領駕駛執照
    ，並施以道路交通安全講習，核無違誤。異議人之異議為無
    理由，應予駁回。
七、據上論斷，依道路交通管理處罰條例第87條第2 項、道路交
    通案件處理辦法第19條，裁定如主文。
中    華    民    國    99    年    11    月    10    日
                  交通法庭  法  官  陳筱雯
以上正本證明與原本無異。
如不服本裁定，應於收受送達後5 日內向本院提出抗告狀。
中    華    民    國    99    年    11    月    10    日
                            書記官  陳建琪

司法院資訊處製作；財團法人民間司法改革基金會備份。
